臺灣高等法院刑事判決　　　　　　　　　　　　　 99年度上訴字第3965號
上　訴　人　臺灣板橋地方法院檢察署檢察官
上　訴　人
即　被　告　黃忠陽
選任辯護人　鍾欣惠律師
　　　　　　粘舜權律師
上列上訴人等因被告違反毒品危害防制條例案件，不服臺灣板橋
地方法院99年度訴字第1517號，中華民國99年10月18日第一審判
決（起訴案號：臺灣板橋地方法院檢察署99年度偵字第9619號）
，提起上訴，本院判決如下：
    主  文
原判決關於黃忠陽被訴於民國98年12月26日販賣第一級毒品部分
撤銷。
黃忠陽販賣第一級毒品，累犯，處有期徒刑拾伍年貳月，販賣毒
品所得新臺幣壹仟元沒收，如全部或一部不能沒收時，以其財產
抵償之。
其他上訴駁回。
第二項撤銷改判部分與第三項上訴駁回部分，應執行有期徒刑貳
拾年。販賣毒品所得新臺幣貳仟元沒收，如全部或一部不能沒收
時，以其財產抵償之。
    事  實
壹、黃忠陽前因施用毒品，經原審法院以95年度簡字第3454號判
    決判處有期徒刑3月，如易科罰金，以銀元300 元折算1日確
    定，於民國95年9月1日易科罰金執行完畢。又因違反毒品危
    害防制條例案件，經原審法院以96年度簡字第8276號判決判
    處有期徒刑5月，如易科罰金，以新臺幣1000元折算1日確定
    ，於97年4 月28日易科罰金執行完畢。詎仍不知悔改，明知
    海洛因、甲基安非他命係屬毒品危害防制條例第2條第2項第
    1、2款所規定之第二級毒品，不得非法販賣、轉讓、持有，
    竟基於販賣海洛因及甲基安非他命以牟利之犯意，於不詳時
    間、地點，向邱泰諱（綽號蟾蜍，涉嫌販賣毒品部分，另案
    偵辦中）及姓名年籍不詳之人販入海洛因及甲基安非他命，
    除部分供己施用外，餘則分裝販售以牟利，並使用00000000
    00號門號（下稱本件門號）作為與購買毒品者聯絡毒品交易
    之工具，嗣先後與附表一編號1－1、1（即起訴書附表一 編
    號1、2）所示蕭勝文（綽號瘋狗）通話聯繫後，於附表一編
    號1－1、1所示之時間、地點，販賣附表一編號1－1、1所示
    之海洛因及甲基安非他命與蕭勝文；復基於轉讓海洛因及甲
    基安非他命之犯意，於附表一編號2、3（即起訴書附表二 1
    、2）所示時、地，轉讓附表一編號2、3 所示之海洛因及甲
    基安非他命與其女友蘇怡如施用。嗣經警對本件門號實施通
    訊監察後循線查獲。
貳、案經行政院海岸巡防署海洋巡防總局第二海巡隊報請臺灣板
    橋地方法院檢察署檢察官偵查起訴。
    理  由
壹、關於證據能力：
一、證人蘇怡如、蕭勝文於偵查中具結向檢察官所為陳述及於司
    法警察調查時之陳述，均有證據能力：
    按被告以外之人於審判外之言詞或書面陳述，除法律有規定
    者外，不得作為證據，刑事訴訟法第159條第1項定有明文。
    而被告以外之人於偵查中向檢察官所為之陳述，除顯有不可
    信之情況者外，得為證據；被告以外之人於審判外之陳述，
    經當事人於審判程序同意作為證據，法院審酌該言詞陳述或
    書面陳述作成時之情況，認為適當者，亦得為證據，則為同
    法第159條之1第2項、第159條之5第1項所明定。證人蘇怡如
    、蕭勝文於偵查中具結向檢察官所為陳述，於本案並無顯不
    可信之情況，另渠等於司法警察調查時之陳述，則經被告黃
    忠陽與辯護人於審判程序同意作為證據（見原審99年7 月12
    日審判筆錄、本院99年12 月2日準備程序筆錄），並經審酌
    該言詞陳述之情況，認為適當，均應認有證據能力。
二、證人蕭勝文於警詢、偵查中陳述之任意性：
    按刑事訴訟法第一百九十二條證人之訊問所準用同法之規定
    ，因該法第一百六十六條之七第二項第二款就詰問證人之限
    制已有明文，故於九十二年一月十四日修正時，刪除原準用
    同法第九十八條「訊問被告應出以懇切之態度，不得用強暴
    、脅迫、利誘、詐欺、疲勞訊問或其他不正之方法」之規定
    。雖司法警察官或司法警察於蒐集證據時詢問證人，因非以
    詰問方式為之，而無同法第一百六十六條之七之適用。然證
    人所為陳述，仍具有供述證據之性質，本諸禁止強制取得供
    述之原則，被告以外之人因受恫嚇、侮辱、利誘、詐欺或其
    他不正方法所為不利於被告之陳述，亦應認不具證據能力。
    故審理事實之法院，遇有被告或證人對於證人於司法警察官
    或司法警察調查中所為陳述提出非任意性之抗辯時，即應先
    調查該取供之程序合法與否。證人蕭勝文於本院審理中雖證
    陳：在警局所述不實在，因警察當時說如果我好好合作會快
    點放我回去，所以我就看著監聽譯文說有，實際上沒有。另
    在檢察官偵查時之偵訊筆錄亦不實在，因當初在警局作筆錄
    時已經那樣說，如在板橋地檢作不一樣的陳述，怕會觸犯刑
    責，所以就照警局所說的而為陳述（見99年12月23日審判程
    序筆錄）。惟查，證人即台北市政府警察局大同分局警員吳
    政益於本院審理中證稱：蕭勝文之警詢筆錄是伊製作，因到
    蕭勝文住處搜索，未查獲任何毒品，依程序發通知書給蕭勝
    文，並經蕭勝文同意，一起回分局偵查隊配合調查，沒有配
    合不配合、或早點放他回去的問題。在製作蕭勝文警詢筆錄
    時，沒有跟蕭勝文說要好好合作，如好好合作，可以早些放
    他回去之話語，亦無要求蕭勝文要照著監聽譯文回答，伊只
    是提示監聽譯文詢問蕭勝文，目的是要確認有無交易成功。
    又因從監聽譯文中得知蕭勝文要購買毒品，認為蕭勝文有施
    用毒品嫌疑，因此對蕭勝文採尿檢驗。當時蕭勝文意識狀況
    一切正常，談吐也正常，筆錄都出自其自由意志陳述等情（
    見100年1 月25日審判程序筆錄）。參以被告於附表一編號1
    －1、1所示時地販賣第一級毒品海洛因、第二級毒品甲基安
    非他命予蕭勝文部分，均有監聽譯文可憑，承辦警員於警詢
    中提示通訊監察譯文供當事人辨認或告以要旨，使其表示意
    見等，所踐行之程序，難謂於法不合。雖本院未能調得製作
    筆錄時錄音錄影以供勘驗，縱有瑕疵，惟證人於九十九年三
    月二十八日警詢後，已於警詢筆錄內簽名，承認該筆錄與其
    供述內容無異，有上開警詢筆錄可稽，且嗣於檢察官偵查時
    並未抗辯於警詢時之陳述非出自其自由意志，而仍就其向被
    告購買海洛因、甲基安非他命之情事自白，亦無證據證明蕭
    勝文於偵查中之陳述，係先前所受不正之方法，而延伸至嗣
    後偵查應訊時仍持續受到強制，應認證人蕭勝文之警詢、偵
    查筆錄，並未違背其本意，警察亦無利誘或脅迫之情形，是
    其上開警詢、偵查筆錄係出於「任意性」，況參酌人權保障
    及公共利益之均衡維護，應認證人警詢筆錄之上開瑕疵，不
    影響其證據能力。被告以證人蕭勝文於本院證稱伊前往偵查
    隊製作筆錄是警察逼的，不是伊自願前往云云，與證人吳政
    益所證有別，於本院審理中聲請再傳蕭勝文與吳政益對質，
    惟證人蕭勝文前往偵查隊製作筆錄係經警製作通知書送達交
    付，證人蕭勝文亦於警詢中明確表示願意到案說明並同意接
    受詢問，上開聲請對質核無必要，併予敘明。
貳、認定犯罪事實所憑之證據及理由：
一、附表一編號1－1、1所示販賣第一級毒品海洛因、第二級毒
    品甲基安非他命予蕭勝文部分：
（一）被告之供述及辯解：
      訊據被告不否認於不詳時間、地點，向邱泰諱（綽號蟾蜍
      ）及姓名年籍不詳之人販入海洛因及甲基安非他命，而其
      於警詢中已坦承在卷，並有通訊監察譯文可佐，堪認實在
      ，惟堅詞否認有何販賣第一級毒品海洛因、第二級毒品甲
      基安非他命之行為，辯稱：蕭勝文前竊取伊友人「義風」
      之毒品，伊係應「義風」要求，為使蕭勝文出面解決與「
      義風」間之糾紛，以毒品交易誘使蕭勝文出面處理，以毒
      品交易誘使蕭勝文出面處理，實際上並無任何交易或交付
      任何毒品云云。
（二）經查：
  １、附表一編號1－1所示販賣第一級毒品海洛因予蕭勝文部分
      ：
   （1）被告有於附表一編號1-1（即起訴書附表一 編號一）所
        示時間、地點販賣第一級毒品海洛因予蕭勝文之犯行，
        業據證人蕭勝文於警詢及偵查中證述明確（見99年度偵
        字第9619號偵查卷宗第49頁、第128至130頁），並有被
        告所使用之0000000000號行動電話之通訊監察譯文1 份
        （見前揭偵查卷宗第52頁）附卷可稽。
   （2）雖證人蕭勝文於警詢時證稱：「98年12月26日16時32分
        30秒，我以我所使用之0000000000號撥打綽號『黃哥』
        所使用0000000000號行動電話，約定在綽號『黃哥』位
        於板橋市○○街住處，以新臺幣（下同）1000元之代價
        ，購買安非他命毒品，至於重量因為時間太久我忘記了
        。」等語，與其譯文內容不符。嗣於偵查中經檢察官提
        示通訊監察譯文，證人仍具結證稱：「這是我要跟黃忠
        陽購買安非他命，買一張1000元，他說可以買到0.5 公
        克，這次有交易成功，地點在縣民大道旁，應該是他住
        的地方附近交易，沒有進到他住的地方，（後改稱）這
        次真的時間太久，所以到底買的是安非他命還是海洛因
        我不確定。我有無曾經跟黃忠陽買過1000元的海洛因真
        的不記得。」等語（見前揭偵查卷宗第129 頁），則能
        否確認證人蕭勝文曾於98年12月26日向被告購買第一級
        毒品海洛因之事實？經查：證人蕭勝文於98年12月26
        日撥打電話與被告聯繫交易毒品事宜之對話內容為：「
        （A為被告、B為證人，16時32分30秒）B：黃哥喔！你
        有打給我喔！我手機很難充電。A：沒有阿，問問你那
        邊有沒有人要拿女生阿。B：女生我知道，男生怎麼算
        ？A：男生我這邊沒有，要跟人家拿。B：要去跟人家拿
        。A：男生我沒有。B：女生現有，好的喔！你昨天有說
        好的。A：很好。B：先處理一張可以嗎？A：可以阿！B
        ：在哪裡？A：我家。B：在縣~~ A：恩。B：喔。A：對
        ，對。B：OK！」、「（17時2分57秒）B：黃哥到了。A
        ：好。」等語，觀諸被告與證人蕭勝文於警詢、偵查及
        審理中均未曾否認譯文內容所提及之「女生」係第一級
        毒品海洛因之代號，且二人當時均有施用第一級毒品海
        洛因及第二級毒品甲基安非他命之習慣等情，證人於警
        詢及偵查中又明確證述當天有與被告完成毒品交易，再
        參以證人與被告間並無仇怨，當無甘冒偽證罪之風險而
        誣陷被告之理，足認證人於警詢及偵查中所證稱被告有
        於附表一編號1-1（即起訴書附表一編號一）所示時間
        、地點販賣毒品予證人一節為可信。證人雖於警詢、偵
        查中其該次與被告完成交易之毒品種類究竟為第一級毒
        品海洛因抑或第二級毒品甲基安非他命等細節，先後所
        為之證述內容稍異。惟衡諸人之記憶能力有限，有可能
        受時間洗滌、生活中相同事件之經驗覆蓋、堆積與錯置
        等影響，而未能完整記憶事件所有枝微細節。證人就其
        有於98年12月26日前往被告住處購買毒品一節，始終證
        述如一，其未能就細節有完整之記憶及陳述，尚符合一
        般人之記憶能力有限之常情，自難謂有何瑕疵。況且，
        毒品交易之販售者與購買者為躲避查緝、蒐證，通常以
        各式各樣之毒品交易術語相互聯絡，本件依上開通訊監
        察譯文所示，被告本來詢問證人是否要購買女生（即海
        洛因），證人答以欲購買男生（即安非他命），被告表
        示男生無現貨，證人才同意先購買1000元女生等情，顯
        見證人當時向被告購買之毒品應係第一級毒品海洛因無
        誤。
   （3）綜合上開證人蕭勝文之證詞及通訊監察譯文，可知被告
        確有於起訴書附表一編號一所示時間、地點販賣第一級
        毒品海洛因予證人蕭勝文之犯行甚明。
  ２、附表一編號1所示販賣第二級毒品甲基安非他命予蕭勝文
      部分：
      被告於99年1月9日晚間9時5分許，以0000000000號  行動
      電話與蕭勝文聯繫交易毒品之事實，業據被告於原審審理
      時坦承不諱，並經臺灣士林地方法院法官於98年12月25日
      以98年聲監字第695號核發通訊監察書，對該門號實施通
      訊監察，製有附表二編號3、4所示譯文附卷可資佐證。而
      證人蕭勝文於警詢時證稱：「99年1月9日21時5分49
      秒，我以我所使用之0000000000號撥打綽號『黃哥』（即
      被告）所用0000000000號行動電話，約定在綽號『黃哥』
      位於板橋市○○街住處，以新臺幣1000元，向綽號『黃哥
      』購買0.5公克安非他命毒品。」等語（見臺灣板橋地方
      法院檢察署99年度偵字第9619號偵查卷宗第49頁），於檢
      察官訊問時經具結後仍證稱：「（提示附表二編號3、4之
      通訊監察譯文問：是何意？）這是要向黃忠陽1000元0.5
      公克的安非他命，地點在縣民大道旁靠近一座橋的附近，
      這次有完成交易。」等語（見前揭偵查卷宗第129頁），
      與前開通訊監察譯文互核相符，足認蕭勝文確有於99年1
      月9日晚間9時許，以新臺幣（下同）1000元之對價，向被
      告購買安非他命0.5公克之事實無訛。
  ３、對被告辯解之判斷：
      被告雖以前揭情詞置辯，然
  （1）依被告於檢察官訊問時供稱：「（蕭勝文）常常來找我
       ，也常常打電話給我，他是跟邱泰諱及『路哥』等人在
       我家交易海洛因及安非他命，我並沒有幫他聯絡這些人
       。」等語（見前開偵查卷宗第137頁），及於原審審理時
       供述：「98年12月26日下午4點32分的譯文中的對話內容
       ，當天他到我家確實是為了要購買1000元安非他命的，
       可是我卻是為了要替『義風』討回毒品，才故意誘騙他
       到我家中的……結果他好像真的沒有拿……可是當時我
       朋友『義風』不肯善罷甘休，雙方又僵持不下，無法解
       決，於是我出面斡旋，建議雙方各退一步，要求蕭三天
       內拿出10000元給『義風』……」（見被告於99年7月16
       日所提刑事答辯狀）、「三天內蕭（勝文）沒有跟我聯
       絡，也沒有交還錢，我託很多人找蕭，因為『義風』一
       直逼我，叫我把蕭交出來，我有把蕭電話給『義風』」
       （見原審99年10月4日審判筆錄）等情節，查蕭勝文於98
       年12月26日既經被告以毒品交易為餌，誘騙前往被告住
       處，對於自認無涉之事被迫於三日內賠償10000元，其金
       額非微，復經被告多方追討，何有在非無其他購毒管道
       之情況下，無懼再遭被告藉故索賠，主動於99年1月9日
       與被告聯繫購買毒品之理，被告所辯，顯與常情有悖。
  （2）再者，被告於警詢時供稱：「（98年12月26日、99年1
       月9日）這2次主要是騙蕭勝文到我家，我朋友要跟他要
       錢，我沒有賣毒品給蕭勝文。」、「因為他2次錢都被我
       朋友先拿起來，我沒有給他東西，所以蕭勝文懷恨在心
       。」云云（見上開偵查卷宗第14頁），經質以上情，被
       告始改稱：「26日那天，蕭被我騙來，不承認他有拿，
       『義風』也不肯放過他，所以二人僵持在那邊，我協調
       他們各退一步要蕭三天內拿10000元出來，我作保，當天
       蕭身上有2、3000元就先被我朋友拿起來，後來『義風』
       也拿出安非他命請我們用」、「當天蕭還跟『義風』要
       一些海洛因回去，所以他其實沒有虧錢……」云云（見
       原審99年10月4日審判筆錄），則就通話目的言，先稱：
       要叫蕭勝文還伊朋友錢（見偵卷第14頁），後稱：伊朋
       友義風前天喝醉酒被蕭勝文偷了1萬多元的安非他命，伊
       是用有好的海洛因騙他過來云云（見偵卷第89頁），依
       被告於警詢之後說詞，當初一開始通話約證人之目的應
       係逼還毒品，嗣因證人不承認，始改叫證人還錢，前後
       所述，扞格不入，無非臨訟杜撰之詞。
  （3）至證人李清河於原審審理時雖證稱：「因為蕭（勝文）
       偷拿『義風』的安非他命，約當天（指99年1月9日）一
       個月之前的事情……後來蕭打電話上樓，就開始與『義
       風』吵架，蕭要上樓前『義風』先躲起來，躲在櫥櫃旁
       邊，蕭一上樓，『義風』就抓住蕭，就開始吵架，好像
       還有打蕭，黃忠陽就去拉開他們。」、「（問：蕭（勝
       文）去黃家之前你有無聽到黃與『義風』討論要把蕭騙
       出來？）有，好像是用拿毒品的理由騙出來，當時我在
       打電動，但是他們就在我旁邊，是他們講完電話在那邊
       討論我聽到的。」等語（見原審99年10月4日審判筆錄）
       ，然證人李清河與被告結識近20年，素有情誼，此間同
       在臺灣臺北監獄臺北分監執行，於經原審傳喚到庭前，
       復曾與被告就本案互為討論，此據證人李清河證述在卷
       ，其證言之憑信性已有可疑，此由檢察官詢及：「黃（
       忠陽）有無賣毒品給其他人？」等應屬被告個人經驗事
       項時，證人李清河旋即答稱：「沒有。」等語，即可見
       其立場之偏頗。且證人李清河除就被告與「義風」商議
       以毒品交易誘使蕭勝文到場，及蕭勝文抵達被告住處後
       ，與「義風」發生肢體衝突外，就渠等聯繫過程、紛爭
       處理方式等應為其本人所得見聞之事項，均無所悉，所
       為陳述，顯係附和、迴護被告之詞，不足為據。
   ４、營利意圖之認定：
    （1）被告於警詢時供稱：「第一次於99年1月7日00時28 分
         42秒，我以我所使用之0000000000號行動電話與綽號
         『小路』所使用0000000000號行動電話聯繫後，約定
         在臺北縣新莊市○○路○○路』的租屋處樓下，以新
         臺幣2500元之代價，向『小路』購買1.5公克第二級毒
         品安非他命。第二次於99年1月15日19時45分，我以我
         所使用之0000000000號行動電話與綽號『小路』所使
         用0000000000號行動電話聯繫後，約定在臺北縣土城
         市○○街，以新臺幣5000元之代價，向綽號『小路』
         購買3公克第二級毒品安非他命。」、「於99年2月18
         日19時21分06秒，我以我所使用0000000000號與綽號
         『斯文』所使用0000000000號聯繫後，約定在我家樓
         下，以新臺幣6000元之代價，向綽號『小路』購買八
         分之一兩（應為4.6875公克）的第二級毒品安非他命
         。」等語（見臺灣板橋地方法院檢察署99年度偵字第
         9619號偵查卷宗第15至17頁），而其女友蘇怡如前於
         98年12月29日向被告詢問安非他命市價，被告即告知
         成本為半兩（18.75公克）20000元，有附表二編號5所
         示通訊監察譯文在卷足稽，參酌被告與蘇怡如為男女
         朋友關係，被告當無對之虛構價格之必要。據此計算
         ，被告於99年1月9日前後取得安非他命之成本約在每
         公克1000元至1700元間，則被告以1000元之對價，販
         賣安非他命0.5公克予蕭勝文，其營利之意圖，已灼然
         至明。
    （2）另我國法令對販賣毒品者處以嚴刑，惟毒品仍無法禁
         絕，其原因實乃販賣毒品存有鉅額之利潤可圖，故販
         賣毒品者，如非為鉅額利潤，必不冒此重刑之險，是
         以有償販賣毒品者，除非另有反證證明其出於非圖利
         之意思而為，概皆可認其係出於營利之意而為（最高
         法院93年度台上字第1651號、87年度台上字第3164 號
         判決意旨參照）。且販賣海洛因係違法行為，非可公
         然為之，且有其獨特之販售通路及管道，復無公定價
         格，容易增減分裝之份量，而每次買賣之價量，可能
         隨時依雙方關係深淺、資力、需求量及對行情之認知
         、來源是否充裕、查緝鬆嚴、購買者被查獲時供述購
         買對象之可能風險評估等，而異其標準，非可一概而
         論。況本難查悉販毒者即被告取得海洛因之成本代價
         ，而確認被告與證人間交易之「價差」或「量差」或
         「純度」謀取利潤，且近年來政府為杜絕毒品之氾濫
         ，對於查緝施用及販賣毒品之工作，無不嚴加執行，
         販賣毒品罪又係重罪，設若無利可圖，衡情一般持有
         毒品之人當無輕易將所持有之海洛因任意轉售他人而
         甘冒於再次向他人購買時，而有被查獲移送法辦之危
         險之理，且海洛因可任意分裝或增減其份量，而每次
         買賣之價量，亦隨時隨雙方關係之深淺、當時之資力
         、需要程度及對行情之認知等因素而為機動調整，因
         之販賣之利得，除經坦承犯行，或帳冊價量均臻明確
         外，委難察得實情，職是之故，縱未確切查得販賣賺
         取之實際差價，但除別有事證，足認係按同一價格轉
         讓，確未牟利外，尚難執此即認非法販賣之事證有所
         不足，致知過坦承者難辭重典，飾詞否認者反得逞僥
         倖，而失情理之平。被告本身資金之周轉並非寬裕，
         並非有充足之財力得以隨時購入海洛因，證人蕭勝文
         與被告僅屬普通朋友，並無深交，茍無利得，衡情被
         告實無甘冒重典，以原價轉讓海洛因供其施用之理。
         是被告販入毒品海洛因之價格必較售出之價格低廉，
         而有從中賺取買賣差價牟利之意圖及事實，應屬無疑
         。
二、附表一編號2、3所示轉讓海洛因、安非他命（禁藥）予蘇怡
    如部分：
    訊據被告坦承轉讓海洛因、安非他命予蘇怡如之犯罪事實，
    附表一編號2、3所示犯罪事實，業據被告於檢察官訊問、原
    審及本院審理時坦承不諱，核與證人蘇怡如於警詢、檢察官
    訊問及原審、本院審理時具結證述之情節相符，俱徵被告此
    部分不利於己之自白屬實。
三、綜上所述，本件事證明確，被告販賣、轉讓海洛因、安非他
    命（禁藥）犯行，堪予認定，應予依法論科。
參、論罪：
    附表一編號1－1、1所示販賣第一級毒品海洛因、第二級毒
    品甲基安非他命予蕭勝文部分，各係犯如附表一編號1－1、
    1 所示之罪；附表一編號2、3所示轉讓海洛因、甲基安非他
    命（禁藥）予蘇怡如部分，各係犯如附表一編號2、3所示之
    罪。公訴人就被告如附表一編號3所示轉讓甲基安非他命予
    蘇怡如之行為，認係犯毒品危害防制條例第8條第2項轉讓第
    二級毒品罪；惟安非他命固為毒品危害防制條例第2條第2項
    第2款所規定之第二級毒品，然亦經中央衛生主管機關行政
    院衛生署68年7月7日衛署藥字第221433號、69年12月8日衛
    署藥字第301124號函公告列為不准登記藥品及禁止使用，復
    於75年7月11日以衛署藥字第597627號函重申公告禁止使用
    之意旨，再於79年10月9日以衛署藥字第904142號函禁止於
    醫療上使用，自屬藥事法第22條第1項第1款所規定之禁藥，
    而藥事法第83條第1項轉讓禁藥罪之法定刑為7年以下有期徒
    刑，得併科新臺幣500萬元以下罰金，較毒品危害防制條例
    第8條第2項轉讓第二級毒品罪之法定刑為重，且藥事法第83
    條第1項係於93年4月21日修正公布，同年月23日施行，為毒
    品危害防制條例之後法，而毒品之範圍尚包括影響精神物質
    與其製品，至藥事之管理，亦非僅止於藥品之管理，毒品未
    必係經公告之禁藥，禁藥亦未必為毒品，毒品危害防制條例
    與藥事法二者，並無必然之特別法與普通法關係，故除有轉
    讓之第二級毒品達一定數量，經依法加重後之法定刑較藥事
    法第83條第1項之法定刑為重之情形外，因藥事法第83條第1
    項為後法，且為重法，應優先適用藥事法處罰，公訴人就被
    告轉讓安非他命予蘇怡如，認應論以毒品危害防制條例第8
    條第2項轉讓第二級毒品罪，尚有未洽，然其基本事實相同
    ，允宜變更起訴法條適用之。被告販賣第一級毒品海洛因、
    販賣第二級毒品甲基安非他命、轉讓第一級毒品前持有第一
    、二級毒品之低度行為，分別為販賣、轉讓之高度行為所吸
    收，均不另論罪；而被告轉讓前持有禁藥甲基安非他命，為
    實質上一罪之階段行為，其高度之轉讓行為已依藥事法規定
    處罰，依法律適用完整性之法理，其低度之持有行為即不得
    割裂適用毒品危害防制條例規定加以處罰。附表一編號3部
    分，被告以一行為轉讓海洛因、甲基安非他命，觸犯轉讓第
    一級毒品、轉讓禁藥二罪，為想像競合犯，應依刑法第55條
    規定，從一重之轉讓第一級毒品罪論處。被告販賣第一級毒
    品、販賣第二級毒品、前後二次轉讓第一級毒品及犯行，犯
    意各別，行為互殊，應予分論併罰。被告犯毒品危害防制條
    例第8條第1項轉讓第一級毒品罪，於偵查及審判中均自白犯
    罪，應依同條例第17條第2項規定，減輕其刑。又被告有如
    前所述論罪科刑之執行紀錄，有臺灣高等法院被告前案紀錄
    表存卷為憑，其於徒刑執行完畢後5年內故意再犯上開有期
    徒刑以上之罪，為累犯，所犯各罪除法定本刑為死刑、無期
    徒刑部分，依法不得加重外，應依刑法第47條第1項規定加
    重其刑；附表一編號1－1所示販賣第一級毒品海洛因予蕭勝
    文部分之犯行固值非難，惟該次所販賣第一級毒品之數量非
    鉅，與一般通常情形之販賣毒品為求鉅額獲利或查獲之毒品
    多達數百、數千公克之情形有別，被告之犯罪情節尚屬輕微
    ，其因一時失慮致肇犯行，而被告所犯之販賣第一級毒品罪
    之法定本刑為死刑或無期徒刑；處無期徒刑者，得併科新臺
    幣2000萬元以下罰金，與其犯罪情節相較，實屬情輕法重，
    客觀上足以引起一般同情，顯有堪資憫恕之處，本院認縱分
    別處以法定最低刑度猶嫌過重，爰就被告所犯上開販賣第一
    級毒品罪部分，依刑法第59條規定，減輕其刑。附表一編號
    2、3部分，並依刑法第71條第1項規定，先加後減之。
肆、撤銷改判部分及其理由：
    原判決關於黃忠陽被訴於民國98年12月26日販賣第一級毒品
    （即附表一編號1－1）部分，原審捨明確之毒品交易通話內
    容不採，反以證人蕭勝文未能確認究係向被告購買海洛因或
    安非他命，逕認其證詞有疑且有瑕疵，而未予採信，認定被
    告當日未販賣任何毒品予證人，而為無罪之諭知，難認妥適
    ，檢察官上訴意旨認原判決此部分判決不當，為有理由，爰
    就原判決關於黃忠陽被訴於民國98年12月26日販賣第一級毒
    品部分予以撤銷改判，另論處被告販賣第一級毒品海洛因罪
    刑，如主文第二項所示。
伍、上訴駁回部份：
    原審就附表一編號1所示販賣第二級毒品甲基安非他命予蕭
    勝文部分，附表一編號2、3所示轉讓海洛因、甲基安非他命
    （禁藥）予蘇怡如部分，認罪證明確，適用毒品危害防制條
    例第4條第2項、第8條第1項、第17條第2項、第19條第1項，
    藥事法第83條第1項，刑法第11條前段、第55條、第47條第1
    項規定，並審酌海洛因與安非他命具有高度成癮性，危害國
    人身心健康，已為國法所厲禁，被告漠視法令禁制，恣意販
    賣、轉讓，守法觀念欠缺，對社會治安所肇危害甚鉅，應嚴
    予非難，兼衡被告之素行、智識程度，其犯罪之動機、目的
    、手段，及其販賣、轉讓毒品、禁藥之行為雖無可取，然所
    販賣安非他命之數量非鉅，獲益尚微，復係基於男女朋友關
    係，始無償轉讓海洛因、安非他命予蘇怡如施用，其情節尚
    非重大，暨被告犯罪後之態度等一切情狀，分別量處如附表
    一編號1、編號2、3所示之刑，另附表一編號1部分，被告販
    賣第二級毒品之對價1000元，係被告犯罪所得，依毒品危害
    防制條例第19條第1項規定沒收，如全部或一部不能沒收時
    ，以其財產抵償之。並認被告與蕭勝文聯繫使用之行動電話
    ，雖曾供販賣毒品使用，然未據扣案，並經被告轉讓他人，
    非屬被告所有之物，此據被告供述在卷，爰不併予宣告沒收
    。認事用法，並無違誤，量刑亦屬適當，應予維持。被告上
    訴意旨以轉讓部分已有悔意並坦承犯行，請求酌減其刑云云
    ，惟原判決於量刑時，已就被告之犯情及犯罪後之態度等一
    切情狀，予以綜合考量，並依累犯及自白之規定加減其刑後
    ，在法定刑內科處其刑。上訴意旨就此部分既未指摘原判決
    科刑有何違背法令，單純就科刑輕重為爭執，核無理由，應
    予駁回。
陸、定應執行刑：
    第二項撤銷改判部分與第三項上訴駁回部分，定應執行有期
    徒刑二十年。販賣毒品所得新臺幣貳仟元沒收，如全部或一
    部不能沒收時，以其財產抵償之。
柒、適用法律：
據上論斷，應依刑事訴訟法第369條第1項前段、第364條、第299
條第1項前段、第368條，毒品危害防制條例第4條第1項，刑法第
11條前段、第47條第1項、第59條、第51條第5款，判決如主文。
本案經檢察官壽勤偉到庭執行職務。
中    華    民    國    100    年    1    月    31    日
                  刑事第六庭   審判長法  官  邱同印
                                     法  官  郭豫珍
                                     法  官  何信慶
以上正本證明與原本無異。
如不服本判決，應於收受送達後10日內向本院提出上訴書狀，其
未敘述上訴之理由者並得於提起上訴後10日內向本院補提理由書
（均須按他造當事人之人數附繕本）「切勿逕送上級法院」。
                                     書記官  高柑柏
中    華    民    國    100    年    2    月     1    日
附錄本案論罪科刑法條全文：
毒品危害防制條例第4條
製造、運輸、販賣第一級毒品者，處死刑或無期徒刑；處無期徒
刑者，得併科新臺幣2000萬元以下罰金。
製造、運輸、販賣第二級毒品者，處無期徒刑或7年以上有期徒
刑，得併科新臺幣1000萬元以下罰金。
製造、運輸、販賣第三級毒品者，處5年以上有期徒刑，得併科
新臺幣700萬元以下罰金。
製造、運輸、販賣第四級毒品者，處3年以上10年以下有期徒刑
，得併科新臺幣300萬元以下罰金。
製造、運輸、販賣專供製造或施用毒品之器具者，處1年以上7
年以下有期徒刑，得併科新臺幣100萬元以下罰金。
前五項之未遂犯罰之。
毒品危害防制條例第8條
轉讓第一級毒品者，處1年以上7年以下有期徒刑，得併科新臺幣
100萬元以下罰金。
轉讓第二級毒品者，處6月以上5年以下有期徒刑，得併科新臺幣
70萬元以下罰金。
轉讓第三級毒品者，處3年以下有期徒刑，得併科新臺幣30萬元
以下罰金。
轉讓第四級毒品者，處1年以下有期徒刑，得併科新臺幣10萬元
以下罰金。
前四項之未遂犯罰之。
轉讓毒品達一定數量者，加重其刑至二分之一，其標準由行政院
定之。
藥事法第83條
明知為偽藥或禁藥，而販賣、供應、調劑、運送、寄藏、牙保、
轉讓或意圖販賣而陳列者，處7年以下有期徒刑，得併科新臺幣
500萬元以下罰金。
犯前項之罪，因而致人於死者，處7年以上有期徒刑，致重傷者
，處3年以上12年以下有期徒刑。
因過失犯第1項之罪者，處2年以下有期徒刑、拘役或科新臺幣30
萬元以下罰金。
第一項之未遂犯罰之。
┌───────────────────────────────────┐
│附表一                                                                │
├──┬───────────────┬──────┬─────────┤
│編號│犯罪事實                      │所犯法條    │主文              │
├──┼───────────────┼──────┼─────────┤
│1-1 │黃忠陽基於販賣第一級毒品海洛因│毒品危害防制│黃忠陽販賣第一級毒│
│    │營利之故意，於98年12月26日17時│條例第4條第1│品，累犯，處有期徒│
│    │02 分通聯後某時許，在臺北縣板 │項販賣第一級│刑拾伍年貳月。販賣│
│    │橋市縣○○道靠近被告位於台北縣│毒品罪。    │毒品所得新臺幣壹仟│
│    │板橋市○○街住處附近某處，以新│            │元沒收，如全部或一│
│    │台幣1000元之對價，販賣重量不詳│            │部不能沒收時，以其│
│    │海洛因予蕭勝文。              │            │財產折償之。      │
│    │                              │            │                  │
├──┼───────────────┼──────┼─────────┤
│1   │黃忠陽基於販賣第二級毒品營利之│毒品危害防制│黃忠陽販賣第二級毒│
│    │故意，於99年1月9日晚間9時52分 │條例第4 條第│品，累犯，處有期徒│
│    │後某時許，在臺北縣板橋市○○街│2 項販賣第二│刑柒年貳月。販賣毒│
│    │與縣民大道附近某處，以新臺幣  │級毒品罪。  │品所得新臺幣壹仟元│
│    │1000 元之對價，販賣安非他命0.5│            │沒收，如全部或一部│
│    │公克予蕭勝文。                │            │不能沒收時，以其財│
│    │                              │            │產抵償之。        │
├──┼───────────────┼──────┼─────────┤
│2   │黃忠陽基於轉讓第一級毒品之故意│毒品危害防制│黃忠陽轉讓第一級毒│
│    │，於98年12月31日下午某時許，在│條例第8 條第│品，累犯，處有期徒│
│    │臺北縣板橋市○○街103 號住處，│1 項轉讓第一│刑拾月。          │
│    │將其所有之海洛因少許（未達加重│級毒品罪。  │                  │
│    │標準），交付蘇怡如，以此方式，│            │                  │
│    │轉讓海洛因予蘇怡如1 次。      │            │                  │
│    │                              │            │                  │
├──┼───────────────┼──────┼─────────┤
│3   │黃忠陽基於轉讓第一級毒品、轉讓│毒品危害防制│黃忠陽轉讓第一級毒│
│    │禁藥之故意，於99年2 月中旬某日│條例第8 條第│品，累犯，處有期徒│
│    │，在臺北縣板橋市○○街103 號住│1 項轉讓第一│刑壹年。          │
│    │處，將其所有之海洛因、安非他命│級毒品罪、藥│                  │
│    │少許（未達加重標準），交付蘇怡│事法第83條第│                  │
│    │如，以此方式，轉讓海洛因及安非│1 項轉讓禁藥│                  │
│    │他命予蘇怡如1 次。            │罪。        │                  │
└──┴───────────────┴──────┴─────────┘
┌───────────────────────────────────┐
│附表二                                                                │
├──┬────┬─────┬──┬─────┬────────────┤
│編號│時間    │受監察人A │聯絡│通訊對象B │通訊內容                │
│    │        │（電話號碼│方向│（電話號碼│                        │
│    │        │）        │    │）        │                        │
├──┼────┼─────┼──┼─────┼────────────┤
│1   │98年12月│黃忠陽（09│←  │蕭勝文（09│B ：黃哥喔！你有打給我喔│
│    │26日下午│00000000）│    │00000000）│    ，我手機很難充電。  │
│    │4 時32分│          │    │          │A ：沒有啊，問問你那邊有│
│    │30秒許  │          │    │          │    沒有人要拿女生啊。  │
│    │        │          │    │          │B ：女生我知道，男生怎麼│
│    │        │          │    │          │    算？                │
│    │        │          │    │          │A ：男生我這邊沒有，要跟│
│    │        │          │    │          │    人家拿。            │
│    │        │          │    │          │B ：要去跟人家拿。      │
│    │        │          │    │          │A ：男生我沒有。        │
│    │        │          │    │          │B ：女生現有，好的喔！你│
│    │        │          │    │          │    昨天有說好的。      │
│    │        │          │    │          │A ：很好。              │
│    │        │          │    │          │B ：先處理一張可以嗎？  │
│    │        │          │    │          │A ：可以啊。            │
│    │        │          │    │          │B ：在哪裡？            │
│    │        │          │    │          │A ：我家。              │
│    │        │          │    │          │B ：在縣                │
│    │        │          │    │          │A ：嗯。                │
│    │        │          │    │          │B ：喔。                │
│    │        │          │    │          │A ：對，對。            │
│    │        │          │    │          │B ：OK。                │
├──┼────┼─────┼──┼─────┼────────────┤
│2   │98年12月│黃忠陽（09│←  │蕭勝文（09│B ：黃哥，到了。        │
│    │26日下午│00000000）│    │00000000）│A ：好。                │
│    │5 時2 分│          │    │          │                        │
│    │57秒許  │          │    │          │                        │
├──┼────┼─────┼──┼─────┼────────────┤
│3   │99年1 月│黃忠陽（09│←  │蕭勝文（09│B ：黃哥喔。            │
│    │9 日晚間│00000000）│    │00000000）│A ：嗯。                │
│    │9 時5 分│          │    │          │B ：一張要給多少？      │
│    │49秒許  │          │    │          │A ：什麼？一張喔        │
│    │        │          │    │          │B ：對。                │
│    │        │          │    │          │A ：0.5吧。             │
│    │        │          │    │          │B ：0點幾？             │
│    │        │          │    │          │A ：5吧。               │
│    │        │          │    │          │B ：在哪裡啊？          │
│    │        │          │    │          │A ：我家啊。            │
├──┼────┼─────┼──┼─────┼────────────┤
│4   │99年1 月│黃忠陽（09│←  │蕭勝文（09│B ：黃哥，我到了。      │
│    │9 日晚間│00000000）│    │00000000）│A ：好。                │
│    │9 時52分│          │    │          │                        │
│    │54秒許  │          │    │          │                        │
├──┼────┼─────┼──┼─────┼────────────┤
│5   │98年12月│黃忠陽（09│←  │蘇怡如（09│B ：硬的，半個，半兩多少│
│    │29日中午│00000000）│    │00000000）│    錢？                │
│    │12時2 分│          │    │          │A ：妳跟人家搞那個幹嘛啦│
│    │47秒許  │          │    │          │    拉？                │
│    │        │          │    │          │B ：啥？                │
│    │        │          │    │          │A ：妳跟人家搞那個幹嘛啦│
│    │        │          │    │          │    ？                  │
│    │        │          │    │          │B ：沒有啦，人家在問的啦│
│    │        │          │    │          │    ！多少錢？          │
│    │        │          │    │          │A ：兩萬一、兩萬二阿    │
│    │        │          │    │          │B ：一半喔              │
│    │        │          │    │          │A ：對阿！我們成本是兩萬│
│    │        │          │    │          │    啦。                │
└──┴────┴─────┴──┴─────┴────────────┘